臺灣臺中地方法院刑事判決
111年度金訴字第278號
公  訴  人  臺灣臺中地方檢察署檢察官
被      告  陳重宇




上列被告因詐欺等案件，經檢察官提起公訴（110年度偵字第
33657號），被告於準備程序中就被訴事實為有罪之陳述，經本
院合議庭裁定改由受命法官獨任進行簡式審判，判決如下：
    主    文
陳重宇犯三人以上共同詐欺取財罪，處有期徒刑壹年。未扣案之
犯罪所得新臺幣陸佰元沒收，於全部或一部不能沒收或不宜執行
沒收時，追徵其價額。
    犯罪事實
一、陳重宇自民國109年8月初某日，加入李明珅（本院111年度
    金訴字第278號案件審理中）及姓名年籍不詳、通訊軟體
　　Telegram暱稱「文浩」、「東子」等成年人所屬詐欺集團（
    陳重宇涉犯參與犯罪組織部分，前經臺灣彰化地方法院以10
    9年度訴字第1050號判決在案，非本案起訴範圍），負責擔
    任提領詐欺款項之「車手」工作，並約定可獲得領得款項金
    額之1%作為報酬。陳重宇、李明珅、「文浩」、「東子」及
    所屬詐欺集團成員間，乃共同意圖為自己不法之所有，基於
    三人以上共同犯詐欺取財及意圖掩飾、隱匿犯罪所得去向之
    洗錢之犯意聯絡，先由不詳詐欺集團成員於109年11月27日
    某時許撥打電話予蔣坤芳，佯稱為其友人已更換聯絡方式云
    云；李明珅則依「文浩」指示，於109年11月29日13時16分
    許，前往臺中市○○區○○路0段000巷00號7-11便利商店勤科大
    門市，領取內含洪淑玲所申設之中華郵政帳號000-
　　00000000000000號帳戶之包裹（李明珅領取洪淑玲包裹部分
    ，前經臺灣臺中地方檢察署檢察官以110年度偵字第932、20
    83、2084、3072號提起公訴）；不詳詐欺集團成員再於同年
    月30日撥打電話予蔣坤芳，佯稱欲借款云云，致其因而陷於
    錯誤，依指示於同日10時52分許，在高雄市○○區○○路000號
    藍田郵局，臨櫃匯款新臺幣（下同）6萬元至洪淑玲前開郵
    局帳戶。陳重宇、李明珅則再分別依「東子」、「文浩」指
    示，前往苗栗市○○路000號南苗郵局旁會合，由李明珅將洪
    淑玲前開帳戶提款卡交予陳重宇，陳重宇再持該提款卡，於
    同日11時22分許，在南苗郵局自動櫃員提款機提領6萬元後
    ，復將該提款卡及扣除提款金額1%即600元之報酬後所餘款
    項，交予李明珅，李明珅再交予「文浩」所指定之不詳詐欺
    集團成員，而隱匿、掩飾詐欺犯罪所得之去向。
二、案經蔣坤芳訴由苗栗縣警察局苗栗分局報告臺灣苗栗地方檢
    察署呈請臺灣高等檢察署臺中檢察分署移轉臺灣臺中地方檢
    察署檢察官偵查起訴。
    理    由
一、本件被告陳重宇所犯係死刑、無期徒刑或最輕本刑為三年以
    上有期徒刑或高等法院管轄第一審案件以外之罪，被告於準
    備程序期日就被訴事實為有罪之陳述，經本院告知簡式審判
    程序之旨，並聽取公訴人及被告之意見後，依刑事訴訟法第
    273條之1第1項規定，裁定由受命法官獨任進行簡式審判程
    序，且依同法第273條之2規定，不適用傳聞法則有關限制證
    據能力之相關規定，合先敘明。
二、上開犯罪事實，業據被告於警詢、偵訊、本院準備及審理程
    序時均坦承不諱（見4443號偵卷第26至28、104至106頁、本
    院卷第119、131頁），核與共同被告李明珅於偵訊時、告訴
    人蔣坤芳於警詢時證述之情節（見4443號偵卷第42至44、71
    至72頁）均大致相符，並有員警職務報告、指認犯罪嫌疑人
    紀錄表、指認表、真實姓名對照表（被告指認李明坤）、苗
    栗縣警察局苗栗分局偵辦被告涉犯詐欺車手案件犯罪事實一
    覽表、苗栗縣警察局苗栗分局南苗派出所轄內詐欺車手（被
    告）ATM提領畫面、洪淑玲太保嘉太郵局帳號0000000000000
    0號帳戶歷史交易清單、熱點資料案件詳細列表、交易資料
    、告訴人報案相關資料：①內政部警政署反詐騙諮詢專線紀
    錄表②高雄市政府警察局岡山分局梓官分駐所受理詐騙帳戶
    通報警示簡便格式表③金融機構聯防機制通報單④郵政入戶匯
    款申請書（見4443號偵卷第25、29至36、40-1、45至47頁）
    等附卷可稽。足徵被告前揭自白與事實相符。本案事證明確
    ，被告犯行均洵堪認定，應依法論科。
三、論罪科刑：
(一)核被告所為，係犯刑法第339條之4第1項第2款之三人以上共
    同犯詐欺取財罪及洗錢防制法第14條第1項之洗錢罪。又被
    告與李明珅、「文浩」、「東子」及所屬詐欺集團成員間，
    就本案犯行，有犯意聯絡、行為分擔，應論以共同正犯。被
    告前開所犯加重詐欺取財罪及洗錢罪，屬想像競合犯，應從
    重論以加重詐欺取財罪處斷。
(二)刑之加重減輕：
 1、按洗錢防制法第16條第2項規定：犯前2條之罪，在偵查或審
    判中自白者，減輕其刑。復按一行為而觸犯數罪名之想像競
    合犯，係指行為人以一行為，而侵害數個相同或不同之法益
    ，具備數個犯罪構成要件，為充分保護被害法益，避免評價
    不足，乃就行為所該當之數個構成要件分別加以評價，而論
    以數罪。但因行為人祗有單一行為，較諸數個犯罪行為之侵
    害性為輕，揆諸「一行為不二罰」之原則，法律乃規定「從
    一重處斷」即為已足，為科刑上或裁判上一罪。由於想像競
    合犯在本質上為數罪，行為所該當之多數不法構成要件，均
    有其獨立之不法及罪責內涵，因此法院於判決內，仍應將其
    所犯數罪之罪名，不論輕重，同時並列，不得僅論以重罪，
    置輕罪於不顧；而於決定處斷刑時，各罪之不法及罪責內涵
    ，亦應一併評價，並在最重罪名之法定刑度內，量處適當之
    刑，且不得科以較輕罪名所定最輕本刑以下之刑，觀諸刑法
    第55條規定即明。於刑事立法上，針對特定犯罪行為刑事制
    裁依據之刑法（含特別刑法）條款，乃是就具體之犯罪事實
    ，經過類型化、抽象化與條文化而成。是刑法（含特別刑法
    ）所規定之各種犯罪，均有符合其構成要件之犯罪事實。想
    像競合犯，於本質上既係數罪，則不論行為人係以完全或局
    部重疊之一行為所犯，其所成立數罪之犯罪事實，仍各自獨
    立存在，並非不能分割（最高法院刑事大法庭108年度台上
    大字第3563號裁定意旨參照）。次按想像競合犯之處斷刑，
    本質上係「刑之合併」。其所謂從一重處斷，乃將想像競合
    犯組成之評價上數罪，合併為科刑一罪，其所對應之刑罰，
    亦合併其評價上數罪之數法定刑，而為一個處斷刑。易言之
    ，想像競合犯侵害數法益者皆成立犯罪，論罪時必須輕、重
    罪併舉論述，同時宣告所犯各罪名，包括各罪有無加重、減
    免其刑之情形，亦應說明論列，量刑時併衡酌輕罪部分量刑
    事由，評價始為充足，然後依刑法第55條前段規定「從一重
    處斷」，非謂對於其餘各罪可置而不論。因此，法院決定處
    斷刑時，雖以其中最重罪名之法定刑，做為裁量之準據，惟
    於裁量其輕重時，仍應將輕罪合併評價在內（最高法院108
    年度台上字第4405、4408號判決意旨參照）。
 2、查被告於本院審理程序時坦認洗錢犯行（見本院卷第119、
　　131頁），就其洗錢犯行，依上開規定原應減輕其刑，雖其
    洗錢係屬想像競合犯其中之輕罪，惟參諸上開說明，本院於
    後述量刑時仍當一併衡酌前開各該減輕其刑事由，附予敘明
    。
(三)爰審酌被告之前科素行（參臺灣高等法院被告前案紀錄表）
    ，其竟不思以正當方式工作賺取所需，為取得報酬而加入本
    案詐欺集團，擔任車手工作，本案告訴人受詐欺之金額為6
    萬元，迄未能與告訴人調解成立、賠償所受損害，被告因本
    案取得600元之報酬等節；兼衡被告自述高職肄業之教育智
    識程度，之前是餐廳廚師，未婚，需撫養父親，其另案入監
    後，由其妹妹協助照顧父親、父親沒有工作之生活狀況（見
    本院卷第131至132頁），犯後始終能坦承全部犯行等一切情
    狀，量處如主文所示之刑。
(四)末查，被告供稱因本案取得600元之報酬，自屬其本案犯行
    之犯罪所得，雖未據扣案，仍應依刑法第38條之1第1項、第
    3項規定，宣告沒收，於全部或一部不能沒收或不宜執行沒
    收時，追徵其價額。
據上論斷，應依刑事訴訟法第273條之1第1項、第299條第1項前
段，洗錢防制法第14條第1項、第16條第2項，刑法第11條、第28
條、第339條之4第1項第2款、第55條、第38條之1第1項、第3項
，刑法施行法第1條之1第1項，判決如主文。
本案經檢察官徐雪萍提起公訴，檢察官劉世豪到庭執行職務。
中　　華　　民　　國　　111 　年　　5 　　月　　24　　日
                  刑事第九庭    法  官  陳怡珊
以上正本證明與原本無異。
如不服本判決應於收受判決後20日內向本院提出上訴書狀，並應
敘述具體理由；其未敘述上訴理由者，應於上訴期間屆滿後20日
內向本院補提理由書（均須按他造當事人之人數附繕本）「切勿
逕送上級法院」。
                                書記官  吳韻聆
中　　華　　民　　國　　111 　年　　5 　　月　　24　　日
附錄本案論罪科刑法條：
中華民國刑法第339條之4
犯第339 條詐欺罪而有下列情形之一者，處1 年以上7 年以下有
期徒刑，得併科1 百萬元以下罰金：
一、冒用政府機關或公務員名義犯之。
二、三人以上共同犯之。
三、以廣播電視、電子通訊、網際網路或其他媒體等傳播工具，
    對公眾散布而犯之。
前項之未遂犯罰之。
洗錢防制法第14條
有第二條各款所列洗錢行為者，處7 年以下有期徒刑，併科新臺
幣5 百萬元以下罰金。
前項之未遂犯罰之。
前二項情形，不得科以超過其特定犯罪所定最重本刑之刑。